臺灣高等法院高雄分院刑事判決　　　94年度上更(二)字第85號
上　訴　人
即　被　告　　甲○○
選任辯護人　曾慶雲　　律師
上列上訴人因違反毒品危害防制條例案件，不服臺灣高雄地方法
院93年度重訴字第115 號中華民國93年3 月25日第一審判決（起
訴案號：臺灣高雄地方法院檢察署92度偵字第15364 、第16102
號），提起上訴，判決後經最高法院第二次發回更審，本院判決
如左：
    主  文
原判決撤銷。
甲○○共同運輸第一級毒品，未遂，累犯，處有期徒刑玖年，褫
奪公權伍年。
扣案之圓筒狀第一級毒品海洛因五袋共重約三．六公斤，連同海
洛因外包裝圓筒塑膠袋，沒收銷燬之；另扣案之黑色塑膠壹只、
未扣案之ＳＩＭ卡壹枚，均沒收，其中ＳＩＭ卡壹枚，如不能沒
收時，應追徵其價額或以其財產抵償之。
    事  實
一、甲○○於民國（以下同）86年間曾因違反麻醉藥品管理條例
    案件及違反動產擔保交易法案件，分別經台灣高等法院、台
    灣高雄地方法院判處各有期徒刑5 月，並定其應執行刑為有
    期徒刑8 月確定，經送監執行，於88年10月8 日執行完畢，
    仍不知警惕悔改，因其與顏政雄（另由檢察官偵查中）係乾
    兄妹之關係，顏政雄於92年6 、7 月（中旬前）間，自大陸
    雲南地區走私第一級毒品海洛因1 批（共422 包，合計淨重
    26509.95公克、包裝重1498.12 公克，純度76.75%，純質淨
    重20346.39公克）成功進入台灣後，先以其所有黑色塑膠袋
    分裝成8 袋，再分別裝入其所有3 個大旅行袋，並藏放於高
    雄縣茄萣鄉○○街85號空宅內。甲○○先前已知悉顏政雄曾
    在大陸雲南買毒品（指海洛因）用漁船走私來台，乃基於與
    顏政雄、陳姓成年男子共同運輸第一級毒品及運送走私物品
    之犯意聯絡，於92年7 月20日晚間，因顏政雄人在大陸且為
    逃避查緝，乃透過某「陳姓」真實姓名不詳之成年男子以電
    話與甲○○取得聯繫後，由該陳姓男子交付其所有1 枚行動
    電話SIM 卡作為通話聯絡之用。嗣於同（7）月21 日下午2
    時35分許，甲○○依顏政雄之要求，並由「陳姓」男子在茄
    萣鄉興達港附近停車場，以電話指示地點及引領後，由甲○
    ○自行進入上開高雄縣茄萣鄉○○街85號空宅內1 樓取出其
    中1 個黑色塑膠袋，內裝有圓筒狀海洛因5 袋，共重約3.6
    公斤，準備將之運往離該空宅二個街口（約數十公尺遠）附
    近空地之廢棄水族箱旁放置，以便等待不詳姓名之他人前來
    取貨。待甲○○於步出上開空宅，並將裝有第一級毒品海洛
    因之黑色塑膠袋1 只放置在其所騎乘之機車踏板上，尚未起
    運，正欲發動機車引擎離開空宅之際，經法務部調查局會同
    高雄市政府警察局刑警大隊、海巡署台中機動查緝隊等單位
    所組成之專案小組人員當場查獲而未遂，並扣得黑色塑膠袋
    1 只（內有圓筒狀海洛因5 袋，海洛因共重約3.6 公斤），
    其運輸該第一級毒品、運送走私物品（黑色塑膠袋1 個內有
    圓筒狀海洛因5 袋）之犯行才未得逞。嗣經辦案人員循線於
    上開空宅2 樓之廚櫃內另起獲裝有海洛因之旅行袋3 個、黑
    色塑膠袋7 只（內有圓筒狀海洛因33袋，海洛因共重約22.9
    公斤），以上合計共扣得第一級毒品海洛因1 批（共422 包
    ，合計淨重26509.95公克、包裝重1498.12 公克，純度
    76.75%，純質淨重20346.39公克）。
二、案經法務部調查局台中縣調查站及高雄市政府警察局移送台
    灣高雄地方法院檢察署檢察官偵查起訴。
    理  由
一、訊之上訴人即被告甲○○坦承由顏政雄透過一「陳姓」不詳
    姓名之成年男子，要其前往高雄縣茄萣鄉○○街85號空宅內
    ，取出1 黑色塑膠袋，並拿到距空宅二街口外之廢棄水族箱
    旁放置，該陳姓男子有交給1 枚SIM 卡作為聯絡取貨之用，
    其進屋內取出內裝物品之黑色塑膠袋外出，放在機車踏板上
    ，正要騎車離去之際，即遭辦案人員攔查，而遭查獲右揭毒
    品等情不諱，惟矢口否認有何運輸第一級毒品海洛因之犯行
    ，辯稱：我事先不知道顏政雄要我運送的是海洛因毒品，因
    為顏政雄有恩於我，才答應幫忙代為運送上開物品云云。惟
    查：
（一）前揭犯罪事實，業據證人即查獲本案之調查局人員湛忠信
      於原審審理時陳稱：追蹤顏政雄已1 年多了，因透過電話
      監聽，得悉（92年）6 月間將有1 批毒品會運到台灣，但
      時間、地點尚未確定，嗣經由電話及跟監過濾可疑人士後
      ，再鎖定被告甲○○等人，案發當天由台南一路跟監甲○
      ○到現場埋伏，原先不知道甲○○是去取貨，因發覺甲○
      ○行為可疑，才採取逮捕行動，發現甲○○攜帶的是毒品
      ，經檢察官到場並徵得甲○○之同意後，再進入屋內搜索
      ，而在上開空屋2 樓之廚櫃內，發現本件扣案之其他毒品
      等語綦詳，核與上訴人甲○○於原審92年11月17日訊問時
      自承：「顏政雄是我乾哥哥，案發前2 、3 天，顏政雄的
      親弟弟打電話給我，問我能不能下來臺南一趟，他說顏政
      雄有事找我，因為當時我的電話換了，顏政雄找不到我，
      才透過他弟弟找我，我到臺南之後顏政雄的弟弟就帶我去
      找『陳姓』男子，在臺南永康見面，見面後，顏政雄的弟
      弟就離開了，那名陳姓男子說顏政雄有事找我，接著他就
      打電話和顏政雄聯絡，再把電話交給我，由我和顏政雄通
      電話，顏政雄問我21日有沒有空幫他去拿東西，詳細情形
      ，陳姓男子會跟我說，我就答應他了，通完電話後，陳姓
      男子就拿1張SIM卡及1 個鑰匙給我，叫我21日到茄萣那邊
      等他。21日中午，陳姓男子撥電話給我，叫我過去茄萣魚
      市場旁的停車場等他，我到的時候他已經在那邊等我了，
      之後他就指引我到1 戶民宅拿東西，他說開門進去後在1
      樓樓梯下有1 包黑色垃圾袋，要我拿到離該民宅約二個路
      口的1 處廢棄的水族箱，丟在那附近。我依照他的指示去
      拿，走到該民宅的入口，警察就來了」等語情節一致，並
      有在上訴人甲○○機車上扣得之黑色塑膠袋1 只（內有圓
      筒狀海洛因5 袋，海洛因共重約3.6 公斤），及嗣後在上
      開空宅2 樓之廚櫃內另扣得之內裝海洛因之旅行袋3 個、
      黑色塑膠袋7 只（內有圓筒狀海洛因33袋，海洛因共重約
      22.9公斤）可資佐証，並有上訴人甲○○於本院前審坦承
      該陳姓男子所交付作為聯絡取貨之SIM 卡1 枚可憑（目前
      由高雄看守所保管股保管中，見本院上訴卷第63頁），復
      有現場照片共8 張在卷可証。又扣案該批粉末經送請法務
      部調查局鑑定結果，確係第一級毒品海洛因，並有法務部
      調查局92年8 月26日調科壹字第220015757 號鑑定通知書
      1 份在卷可稽。
（二）上訴人甲○○雖辯稱不知運送之物品係海洛因毒品云云，
      惟查上訴人甲○○於偵查及原審審理時已坦承：「我知道
      顏政雄之毒品都是從雲南過來的，他都在那邊活動」「他
      之前用漁船走私進來」（92年7 月22日偵訊筆錄）；「我
      只知道他有用漁船走私毒品，但有幾次我不知道」（92年
      8 月7 日偵訊筆錄）；「我只知道他有從雲南走私毒品到
      台灣來」（原審92年11月17日第4 頁筆錄）等語，而上訴
      人甲○○與顏政雄互以乾兄妹相稱，上訴人甲○○於原審
      亦供稱：「顏政雄很照顧我，我女兒也在他家讓他家人照
      顧」等語（見原審92年11月17日訊問筆錄），2 人關係密
      切，其對於顏政雄走私毒品來台之事知情，再參以本次顏
      政雄透過「陳姓」男子傳話，以如此秘密且違背常態之方
      式代為運送物品，顯然上訴人甲○○對所代為運送之物為
      毒品，應係有預見。又上訴人甲○○於原審又供稱：案發
      當天中午，在高雄興達港與該「陳姓」男子碰面，騎機車
      自興達港到案發現場只需5 分鐘，且陳姓男子還帶我到該
      空屋附近，指示我正確位置後才離開，嗣後我並且在屋內
      等侯「陳姓」男子的電話指示，達半小時之久等語（見原
      審93年3 月11日審理筆錄，即原審卷第146 頁以下）。若
      顏政雄要上訴人甲○○所代為運送之物係合法之物品，何
      需大費周章透過「陳姓」男子代為傳話，甚至該「陳姓」
      男子已親自來到放置物品之現場附近，卻仍不親自運送，
      還需假上訴人甲○○之手代運，而上訴人甲○○對於如此
      違反常理之舉，謂不知所運送之物品為毒品，孰能置信。
      況且上訴人甲○○為辦案人員查獲時所攜帶之毒品，僅係
      由1 黑色塑膠袋包裝，並未加以任何彌封，此有查獲時之
      照片在卷可證，又其自承在空屋內等待陳姓男子進一步電
      話指示之時間長達半小時，焉有不知係毒品之理，其辯稱
      不知所運送之物品係第一級毒品海洛因一節，殊難採信，
      其確有運輸、運送第一級毒品海洛因走私物品之故意，至
      為灼然。
（三）又上訴人甲○○於警局接受偵訊時雖曾供稱：「之前我知
      道顏政雄在雲南邊境一帶活動，從事購買海洛因毒品生意
      ，這批遭貴局查扣之海洛因是顏政雄走私進來的」（見92
      年7 月21日警訊筆錄第3 頁）。上訴人甲○○事後於原審
      及本院前審審理時辯稱：於警局訊問時，並未作上開陳述
      等語。嗣經原審於93年3 月11日審理時當庭勘驗警訊錄影
      帶結果，卷附之偵訊錄影帶因錄音設備不良，導致錄音效
      果不佳，未能清楚聽到上訴人甲○○上開完整供詞（惟該
      錄影帶之畫質則相當清晰，偵訊過程中，偵查員有問上訴
      人甲○○是否選任辯護人，並給上訴人撥打行動電話，且
      偵訊過程平和，上訴人甲○○可以任意抽菸，並無強暴、
      脅迫之情況，於錄影帶顯示之18時50分至19時左右，上訴
      人甲○○並在偵訊室用餐，且偵訊室內經常保持4 位以上
      之偵查員，並有1 至2 位女性偵查員在場）等情，有原審
      勘驗筆錄在卷可參。因錄音不清楚，故本院對上訴人甲○
      ○在警訊中之陳述，不採為本件犯罪認定之依據，但因上
      訴人甲○○確有運輸第一級毒品犯行之故意，已如前述，
      是不影響本件上訴人甲○○犯行之成立。又選任辯護人於
      本院前審請求函法務部調查局台中市調查站調取有關辦案
      人員跟監本案相關人員監聽及其他所有資料一節，經函查
      據該站函覆稱：「主要監聽涉案嫌犯相關動態，俾利行動
      蒐證作業，並無監聽內容可資提供」等情，並附通訊監察
      書影本乙份，有該站93年11月16日豐緝字第093617 00 之
      50號函在卷可按，附此敘明。
（四）又上訴人甲○○係於甫將受託運輸之毒品放置於上開空屋
      騎樓下其所騎乘之機車腳踏板上，尚未離開之際即為警查
      獲，業據上訴人甲○○於原審審理時陳明及本院審理時陳
      稱：我將東西放在腳踏板上，他們就來抓我了等語（見原
      審93年3 月11日筆錄及本院本審94年7 月19日審判筆錄）
      。至於證人即查獲本案之調查局人員湛忠信於原審審理時
      固證稱：甲○○係騎乘機車到馬路上之後，始遭逮捕等語
      （見原審93年3 月11日審判筆錄）。惟查上訴人甲○○於
      調查局接受偵訊時，偵訊人員曾問及被告：「92年7 月21
      日14時35分，你（指被告）自高雄縣茄萣鄉○○街85號民
      宅攜帶1 黑色塑膠袋出來時，本專案小組以現行犯逮捕你
      ‧‧‧」等語，再參照卷附查獲之現場照片（附於警訊卷
      第10頁），上訴人甲○○所騎乘之機車及扣案之黑色塑膠
      袋，均停放在該空宅之騎樓，又證人即調查員劉建軍於本
      院前審審理時到庭證稱：「我到時被告及機車均在案發地
      點門口」（本院前審93年12月1 日筆錄），本院本審審理
      時証人劉建軍仍陳稱：「（問：查獲被告時她是否已經出
      發？）答：已經上機車了，還沒有出發，東西放在腳踏板
      上，人已經坐上去了，機車放在門外的騎樓要離開騎樓」
      等語（見94年7 月19日本院本審審判筆錄）；又本院本審
      審理時証人即警員黃建璋陳稱：「我看到被告拿1 包塑膠
      袋出來，放在機車的腳踏板上面，我們就逮捕被告，正在
      房子前面，還沒有出發」等語；証人即警員許益祥陳稱：
      「她東西放在腳踏板上，我們就行動了」等語（均見94年
      7 月19日本院本審審判筆錄），足見上訴人甲○○遭逮捕
      時，尚未騎乘機車離開現場，當時尚未起運。
（五）本件海洛因毒品係於92年7 月21日遭查獲，參以證人湛忠
      信及上訴人甲○○於偵查及原審就毒品來源前開所述，足
      認本件遭查獲之毒品，係共犯顏政雄於92年6 、7 （上中
      旬）間，自大陸雲南地區走私進入台灣者無訛。
    綜上所述，顏政雄託上訴人甲○○所代為運送之物品若係合
    法物品，何需大費周章透過「陳姓」男子代為傳話，甚至該
    「陳姓」男子已親自來到放置物品之現場附近，卻仍不親自
    運送，還需假上訴人甲○○之手代運，而上訴人甲○○對於
    如此違反常理之舉，謂不知所運送之物品為毒品，孰能置信
    ，況且上訴人甲○○為辦案人員查獲時所攜帶之毒品，僅係
    由1 黑色塑膠袋包裝，並未加以任何彌封，此有查獲時之照
    片在卷可證，又其自承在空屋內等待陳姓男子進一步電話指
    示之時間長達半小時，焉有不知係毒品之理，其辯稱不知所
    運送之物品係第一級毒品海洛因，與常情有違，事証明確，
    其所辯係卸責之詞，不足採信，其犯行已堪認定。
二、按毒品危害防制條例第4 條第1 、2 、3 項所稱之運輸第一
    、
    二、三級毒品罪，係以明知或預見為第一、二、三級毒品仍
    予運輸為成立要件，而上開罪名既遂、未遂之區別，則應以
    該毒品是否起運為準，並非以運抵目的地為完成犯罪之要件
    ，至於起運後至完成犯罪目的間之運輸行為，並非犯罪完成
    後之行為（最高法院92年度台上字第3257號、第3096號判決
    參照）。本件上訴人甲○○係於尚未起運之際即遭警逮捕，
    揆諸前揭之說明，其運輸之行為應屬未遂之階段已明。次按
    第一級毒品海洛因係行政院公告「懲治走私條例公告管制物
    品項目及其數額」甲項第四款所定管制進出口物品，本件扣
    案之第一級毒品海洛因，係共犯顏政雄從自大陸雲南地區走
    私進入台灣，該等扣案之第一級毒品海洛因即屬懲治走私條
    例第2 條第1 項之走私物品。是核上訴人甲○○所為，係犯
    毒品危害防制條例第4 條第6 項、第1 項之運輸第一級毒品
    未遂罪，及懲治走私條例第3 條第3 項、第1 項之運送走私
    物品未遂罪。公訴人就運輸第一級毒品部分認上訴人已經起
    運而係運輸第一級毒品既遂，尚有未洽。又上訴人甲○○一
    行為觸犯上開二罪名，為想像競合犯，應從一重以運輸第一
    級毒品未遂罪處斷。又公訴人就上訴人甲○○運送走私物品
    犯行，事實欄已載明，走私部分應已起訴，僅漏引法條，本
    院自應就運送走私物品未遂部分併予審理。上訴人甲○○就
    本件運輸毒品之犯行，與顏政雄及某「陳姓」不詳姓名之成
    年男子間，有犯意聯絡及行為分擔，為共同正犯。查上訴人
    甲○○於86年間曾因違反麻醉藥品管理條例案件及違反動產
    擔保交易法案件，分別經台灣高等法院、台灣高雄地方法院
    判處各有期徒刑5 月，並定其應執行刑為有期徒刑8 月確定
    ，經送監執行，於88年10月8 日執行完畢之事實，此有台灣
    高等法院被告全國前案紀錄表及台灣高雄地方法院檢察署刑
    案資料查註紀錄表各1 份在卷可稽，其前受有期徒刑之執行
    完畢後，5 年內再犯本件有期徒刑以上之罪，應依累犯規定
    加重其刑，惟就其所犯之運輸第一級毒品罪，法定本刑為死
    刑或無期徒刑部分，依法不得加重其刑，僅就罰金刑部分加
    重其刑。又上訴人甲○○雖已著手運輸第一級毒品海洛因行
    為之實施，惟尚未起運即遭查獲，行為尚屬未遂，已如前述
    ，爰依刑法第26條前段規定，按既遂犯之刑度減輕其刑，並
    依法先加後減之。
三、公訴意旨另以：被告甲○○運送毒品範圍包括屋內2 樓之廚
    櫃內另起獲之裝有海洛因之旅行袋3 個、黑色塑膠袋7 只（
    內有圓筒狀海洛因33袋，海洛因共重約22.9公斤），因認被
    告甲○○此部分亦涉有毒品危害防制條例第4 條第1 項之運
    輸第一級毒品罪嫌。查上訴人甲○○固係運送其機車腳踏板
    上之黑色塑膠袋內之毒品（內有圓筒狀海洛因5 袋，海洛因
    共重約3.6 公斤），但該屋內2 樓之廚櫃內另起獲之裝有海
    洛因之旅行袋3 個、黑色塑膠袋7 只（內有圓筒狀海洛因33
    袋，海洛因共重約22.9公斤），與被告運送之毒品分別放置
    在不同地方，且乏證據足證被告知悉及欲運送該另查獲之22
    .9 公 斤海洛因，此部分尚難令其擔負罪責，惟依公訴意旨
    認此部分與前述論罪部分有全部內一部之實質上一罪關係，
    此部分爰不另為無罪之諭知，附此敘明。
四、原審予以論科，固非無見，惟查：（一）上訴人甲○○除犯
    運輸第一級毒品未遂罪外，另有犯運送走私物品未遂罪，已
    如前述，原判決漏論運送走私物品未遂罪，尚有未合。（二
    ）上訴人甲○○係運送其機車腳踏板上之黑色塑膠袋內之毒
    品（內有圓筒狀海洛因5 袋，海洛因共重約3.6 公斤）未遂
    ，原審就該屋2 樓之廚櫃內另起獲裝有海洛因之旅行袋3 個
    、黑色塑膠袋7 只（內有圓筒狀海洛因33袋，海洛因共重約
    22.9公斤），一併認係上訴人甲○○所運送，亦有未洽。上
    訴人甲○○上訴否認知情犯罪，雖無理由，但原判決既有上
    開可議，自應予撤銷改判。審酌上訴人甲○○係受人之託，
    才為他人運輸毒品，其運輸毒品數量達3.6 公斤，如該批毒
    品因而流入市面，對社會治安將產生深廣危害，其惡性非輕
    ，惟其僅係居於從屬地位，且係聽從顏政雄之命令行事，其
    動機、手段，前述所認定之運送數量較原審減縮，量刑予以
    比照減縮等一切情狀，爰量處有期徒刑9 年，且依其犯罪之
    性質，認有褫奪公權之必要，爰併諭知褫奪公權5 年。其所
    運送扣案之黑色塑膠袋內之第一級毒品（內有圓筒狀海洛因
    5 袋，海洛因共重約3.6 公斤），連同圓筒塑膠包裝袋（已
    沒染毒品，無法析離），應依毒品危害防制條例第18條第1
    項前段規定全部沒收銷燬之；另該扣案黑色塑膠1 只及未扣
    案之SIM 卡1 枚，為上訴人甲○○聯絡供運輸毒品所用之物
    ，應依同條例第19條第1 項前段規定沒收之，其中SIM 卡1
    枚如不能沒收時應追徵其價額或以其財產抵償之。
五、至於屋內2 樓之廚櫃內另查獲裝有海洛因之旅行袋3 個、黑
    色塑膠袋7 只（內有圓筒狀海洛因33袋，海洛因共重約22.9
    公斤），不在上訴人甲○○運送犯罪範圍內，本件不予宣告
    沒收，應由檢察官另行處理，附此敘明。
據上論結，應依刑事訴訟法第369 條第1 項前段、第364 條、第
299 條第1 項前段，毒品危害防制條例第4 條第6 項、第1 項、
第18條第1 項前段、第19條第1 項前段，懲治走私條例第3 條第
3 項、第1 項、第11條，刑法第11條、第28條、第26條前段、第
47條、第55條、第37條第2 項，判決如主文。
本案經檢察官陳新慶到庭執行職務。
中    華    民    國    94    年    7     月    29    日
                  刑事第六庭    審判長法  官  王憲義
                                      法  官  曾逸誠
                                      法  官  張盛喜
以上正本證明與原本無異。
如不服本判決應於收受本判決後10日內向本院提出上訴書狀，其
未敘述上訴理由者，並得於提起上訴後10日內向本院補提理由書
狀（均須按他造當事人之人數附繕本）「切勿逕送上級法院」。
中    華    民    國    94    年    8     月    1     日
                                      書記官  林明威
附錄本判決論罪科刑法條：
毒品危害防制條例第4條
製造、運輸、販賣第一級毒品者，處死刑或無期徒刑；處無期徒
刑者，得併科新臺幣1,000萬元以下罰金。
製造、運輸、販賣第二級毒品者，處無期徒刑或7 年以上有期徒
刑，得併科新臺幣700萬元以下罰金。
製造、運輸、販賣第三級毒品者，處5 年以上有期徒刑，得併科
新臺幣500萬元以下罰金。
製造、運輸、販賣第四級毒品者，處3 年以上10年以下有期徒刑
，得併科新臺幣300萬元以下罰金。
製造、運輸、販賣專供製造或施用毒品之器具者，處1 年以上7
年以下有期徒刑，得併科新臺幣100萬元以下罰金。
前5項之未遂犯罰之。
懲治走私條例第3條第1項、第3項：
運送、銷售或藏匿前條第1 項之走私物品者，處5 年以下有期徒
刑、拘役或科或併科新臺幣150萬元以下罰金。
第1項之未遂犯罰之。
